【裁判字號】    95,訴,2289
【裁判日期】    951123
【裁判案由】    強盜等
【裁判全文】
臺灣高雄地方法院刑事判決              95年度訴字第2289號
公  訴  人  臺灣高雄地方法院檢察署檢察官
被      告  丙○○
                    現於台灣高雄監獄（另案執行）
指定辯護人  本院公設辯護人己○○
上列被告因強盜等案件，經檢察官提起公訴（95年度偵緝字第
2446號、95年度偵字第1872號），本院判決如下：
    主  文
丙○○竊盜，處有期徒刑柒月。又未經許可，持有刀械，處有期
徒刑參月，扣案之武士刀壹把沒收。應執行有期徒刑玖月，扣案
之武士刀壹把沒收。
    事  實
一、丙○○基於為自己不法所有之意圖，於民國94年6 月23日凌
    晨2 時許，騎乘車牌號碼YCL-509 號重型機車前往高雄市前
    鎮區○○○路與鎮興路60巷口停車場內，先以不詳方式破壞
    乙○○所有，置放於上址，車牌號碼EP-3827 號自用小客車
    之車門鎖，並竊取置放於上開車內之4 支彩色筆、眼鏡1 副
    、茶具組1 組、八卦漁網1 組等得手後，旋於同日凌晨2 時
    30分許，丙○○將所竊取之物品置放於其所騎乘之上開機車
    ，並欲離去上址時為丁○○發現，丁○○見其形跡可疑遂要
    求丙○○停留於原地以待員警到場處理，而為丙○○所拒並
    持釣竿與丁○○對峙。詎丙○○見丁○○以電話聯繫其兄戊○○及友人等人到場後，趁隙欲逃離時為丁○○所發現，丁○○遂上前拉住丙○○之手，丙○○以閃躲方式，欲掙脫被
    拉住之手，丁○○因而重心不穩而摔倒，並受有四肢擦傷等
    傷害。嗣戊○○見丁○○摔倒後，即與其友人加入圍捕並制
    服丙○○，再交由趕赴現場之員警，並在丙○○上開所騎乘
    之機車上扣有4 支彩色筆、眼鏡1 副、茶具組1 組及八卦漁
    網1 組等物。
二、丙○○明知未經中央主管機關許可，不得持有管制刀械，竟
    仍於94年5 月初某日，將武士刀1 支，藏置其位在高雄市前
    鎮區鎮○○街70巷8 號之住處房間內，而無故持有武士刀1
    支，嗣於94年6 月23日，為警在其上開住處查獲，並扣有該
    把武士刀1 把。
三、案經乙○○訴由高雄市政府警察局前鎮分局移送臺灣高雄地
    方法院檢察署檢察官偵查起訴。
    理  由
一、程序部分
（一）按被告以外之人於偵查中向檢察官所為陳述，除顯有不可
      信之情況者外，得為證據，刑事訴訟法第159 條之1 第2
      項定有明文。查本件證人即告訴人乙○○、證人戊○○、
      丁○○曾於檢察官偵查中為陳述，並無證據顯示檢察官在
      偵查時有不法取供之情形，亦查無證據顯示上開證述有顯
      不可信之情況，依上開說明，上開證人之證言自均具有證
      據能力。
（二）次按被告以外之人於審判外之陳述雖不符刑事訴訟法第
      159 條之1 至之4 等4 條之規定，而當事人於言詞辯論終
      結前未聲明異議時，法院審酌該言詞陳述或書面陳述作成
      時之情況，認為適當者，亦得為證據，刑事訴訟法第159
      條之5 第2 項亦定有明文。查證人即告訴人乙○○於警詢
      時簽具領回被竊物品之贓物認領保管單、高雄市政府出具
      之高市府警保字第0940032511號函、扣押物品目錄表各1
      紙，其性質雖均屬傳聞文書，查無符合同法第159 條之1
      至之4 等前4 條之情形，惟被告、辯護人、檢察官於言詞
      辯論終結前均未聲明異議，本院審酌上開文書作成時，並
      無不當之情形，認為以之作為本案之證據亦屬適當，是上
      開文書自具有證據能力，合先敘明。
二、實體部份
（一）訊據被告丙○○矢口否認有何竊盜之犯行，辯稱：其當天
      只是在案發現場尿尿而已，並未偷東西，至於機車上之扣
      案物，係綽號「海龍」之遊民所交付，其當日只是要將上
      開扣案物拿去停車場還給「海龍」云云。經查，被告當天
      於案發現場出沒，且上開乙○○之自小客車上之彩色筆4
      支、眼鏡1 副、茶具組1 組及八卦漁網1 組等物品置放於
      被告機車腳踏板上之事實，業據證人丁○○於審理時證述
      明確，並證稱：當天要到停車場開車時，就看到被告鬼鬼
      祟祟躲在1 台小貨車後面，因為那邊的停車場時常遭竊，
      所以其直覺被告當時應該在行竊，就打電話叫其哥哥戊○○到場並報警，戊○○到場後，就發現停車場內乙○○的
      車子車門已遭到破壞，而扣案等物則早已置放於被告之機
      車踏板上等語（參本院卷95年11月9 日審理筆錄）。而上
      開扣案物品係告訴人乙○○所有，且於案發前即置放在其
      所有7020-MB 號自小客車之事實，業據證人乙○○於審理
      時到庭證述明確，並有扣押物品目錄表及贓證物認領保管
      單各1 紙在卷可按。被告固辯稱：扣案物係當天要拿去停
      車場交還給綽號「海龍」之遊民云云。惟觀諸被告先於偵
      查時雖供稱：該扣案物品係綽號「海龍」之遊民叫其拿去
      屏東東港云云（參94年度偵字第14534 號卷第65頁），嗣
      本院審理時又改口稱：當天去停車場是要將扣案物交還給
      「海龍」的云云（參本院卷95年11月9 日審理筆錄），是
      其供述前後不一，已非無疑，且被告亦無法提供該綽號「
      海龍」之真實姓名年籍以供查證，是否真有其人，亦有疑
      問。故其上開所辯，顯係事後卸責之詞，不足採信，其竊
      盜犯行，堪以認定。至被告是否持客觀上足供兇器使用之
      工具破壞乙○○車門鎖而構成加重竊盜一節，證人乙○○
      於審理時證稱：其車子已經遭竊好幾次了，車門也已經被
      破壞到只要隨便使用個工具就能打開等語（參本院卷95年
      11 月9日審理筆錄），且案發現場亦查無任何工具扣案以
      供佐證，是基於「罪疑惟輕」之法理，此部份既查無實證
      可資證明被告有持何種客觀上足以供兇器使用之工具竊盜
      ，自應為被告有利之認定，而僅論以被告普通竊盜罪，附
      此敘明。
（二）被告上開無故持有刀械之事實，業據其於審理時坦承不諱
      ，而扣案武士刀1 把，經鑑驗結果與查禁刀械武士刀之要
      件及圖例說明均相符，為經公告列管查禁之刀械乙節，有
      高雄市政府高市府警保字第0940032511號函在卷可參，並
      有扣押物品目錄表及現場照片2 張附卷可稽，足認其任意
      性之自白與事實相符，是被告無故持有刀械之犯行，亦堪
      認定。
（三）綜上所述，本件被告竊盜及無故持有刀械之事證均已明確
      ，自應依法論科。
二、論罪、科刑
（一）按被告於行為後，如附表所示之相關法律均業經變更，並
      俱於95年7 月1 日施行，玆經整體比較結果，裁判時法並
      未較為有利，從而依刑法第2 條第1 項規定，自應適用各
      該行為時法，亦即修正前刑法，合先敘明。
（二）核被告丙○○所為，係犯修正前刑法第320 條第1 項之普
      通竊盜罪及槍砲彈藥刀械管制條例第14條第3 項之未經許
      可持有刀械罪。其所犯上開2 罪間，犯意各別，行為互異
      ，應予分論併罰。
（三）公訴意旨另以：被告於竊得告訴人乙○○上開扣案物品後
      ，正欲離去現場之際，為證人丁○○發覺。被告竟為脫免
      逮捕，先持釣竿與丁○○對峙後，徒手與丁○○、戊○○
      發生扭打，而當場對丁○○、戊○○施以強暴，致丁○○
      、戊○○因此受有擦傷等傷害，因認被告涉犯刑法第329
      條之準強盜罪嫌云云。經查：
    1.按刑法第329 條之準強盜罪，係以竊盜或搶奪，因防護贓
      物、脫免逮捕或湮滅罪證，而當場施以強暴、脅迫為構成
      要件，其強暴行為祇須行為人在主觀上有對人施以暴力之
      意圖，客觀上並有實施暴力之行為為已足（最高法院93年
      度台上字第3632判決參照）。亦即準強盜罪之成立，須行
      為人在主觀上有對人施以暴力之意圖，客觀上並有實施暴
      力之行為，始足當之，若行為人於他人逮捕時，僅有單純
      、消極之掙脫行為，並無積極、主動地施以強暴行為之意
      圖，客觀上亦無施以強暴行為，則難謂已該當於準強盜之
      犯行。
    2.訊據被告丙○○堅詞否認有何準強盜犯行，辯稱：其當時
      要離開的時候，丁○○持鐵棍不讓其離開，其為求自衛遂
      持釣竿與丁○○對峙，等到戊○○等人到場後，見其要離
      開就將其圍住毆打，其未毆打丁○○等人，亦未施以任何
      強暴行為，丁○○等人會受傷係自行摔倒所致，是其未有
      何準強盜犯行等語。經查，被告欲離開現場時，因丁○○
      不讓其離開，雙方遂發生拉扯，因而致丁○○摔倒而受傷
      之事實，業據證人丁○○、戊○○於審理時證述明確，丁○○並證稱：當時其見被告在停車場鬼鬼祟祟，遂要求被
      告先不要離去，等警察到場處理，被告便持釣竿作勢要毆
      打，其見狀便回車上持球棒與被告對峙，嗣戊○○等人到
      場後，被告見人多便欲離去，其見被告要離開，遂上前拉
      住被告不讓被告走，詎被告竟以很大的力道撥開其手臂，
      而剛好當天下雨地板溼滑，其遂因而跌倒受傷等語（參本
      院卷95年11月9 日審理筆錄）。證人戊○○亦證稱：當天
      被告一直揮閃著雙手不讓其抓住，其與丁○○之所以會受
      傷大多是因要抓住被告時跌倒所致等語（參本院卷95年11
      月9 日審理筆錄）。核與被告辯稱：丁○○等人會受傷係
      因自行跌倒所致等語大致相符。又戊○○等人到場後，被
      告曾與丁○○雙方均把手中之釣竿、棍棒一起放下之事實
      ，亦據證人丁○○於審理時證述明確（參本院卷95年11月
      9 日審理筆錄），則被告如有對證人等人施以強暴之犯意
      ，儘可在丁○○回身取出棍棒以及戊○○等人抵達現場前
      即逕行對丁○○施以強暴或脅迫方式排除離去之障礙即可
      ，又何須等候戊○○等人抵達現場後始放下釣竿之理。再
      參諸丁○○之傷勢均為手腳等部位之擦傷，業據證人丁○○於偵查、審理時證述明確，應認被告當時所為應僅係消
      極的想掙脫證人丁○○等人之拉扯以便離開現場，尚難憑
      其當時揮動手臂之行為即遽認被告有何對丁○○施以強暴
      之故意。從而證人丁○○、戊○○等人當時受到之傷害，
      係因被告用力揮閃手臂不願讓丁○○等人抓住雙手，再加
      上當時下雨現場地板溼滑，以至於丁○○等人因重心不穩
      而跌倒受傷之事實，應可確認。是本件被告於案發之際既
      僅有單純之掙脫行為，而證人丁○○等人當時受傷係因要
      拉住被告雙手時重心不穩而摔倒，則被告所為，依首開判
      決說明，即與準強盜罪之構成要件不符。公訴人雖認被告
      此部份涉準強盜罪云云，惟因起訴基本犯罪事實同一，爰
      依法變更起訴法條論以普通竊盜罪。
（四）爰審酌被告正值壯年，不思努力以正當管道獲取財物，竟
      竊取他人財物以滿足私慾，對社會治安影響甚鉅，且其未
      經許可持有武士刀此危險物品，亦對社會治安造成潛在危
      險，犯後猶對竊盜之犯行飾詞否認，顯無悔意。惟念其就
      無故持有刀械之犯行尚能坦承不諱，並參以本件被告所竊
      之物價值輕微，且所竊得之財物已發還被害人乙○○，所
      生實害已有所減輕，及其動機、目的、手段、證人丁○○
      、戊○○因追捕被告而摔倒受有傷害等一切情狀，分別量
      處如主文所示之刑，並定其應執行刑，以資懲儆。另扣案
      之武士刀1 把，係屬違禁物，應依修正前刑法第38條第1
      項第1 款規定宣告沒收。（沒收為從刑，依最高法院95年
      度第8 次刑庭會議決議一（五），應依主刑所適用之法律
      ，而前開所宣告之徒刑，既適用修正前之刑法，沒收部分
      自亦應適用修正前之刑法，並予敘明）。
據上論斷，應依刑事訴訟法第299 條第1 項前段、第300 條，槍
砲彈藥刀械管制條例第14條第3 項，刑法第11條、第2 條第1 項
前段，修正前刑法第320 條第1 項、第51條第1 項第5 款、第38
條第1 項第1 款，判決如主文。
本案經檢察官甲○○到庭執行職務。
中    華    民    國    95    年     11    月   23    日
                    刑事第八庭  審判長法  官  李政庭
                                      法  官  賴文姍
                                      法  官  王俊彥
如不服本判決，應於判決送達後10日內，向本院提出上訴狀。
以上正本證明與原本無異。
中    華    民    國    95    年    11    月    27    日
                                      書記官  鄭永媚
┌───────────────────────────────────────────────┐
│附表：                                                                                        │
├──────┬─────────────┬─────────────┬───────┬────┤
│相關變更條文│行為時法（下稱舊法）之內容│裁判時法（下稱新法）之內容│比  較  理  由│備    註│
├──────┼─────────────┼─────────────┼───────┼────┤
│【罰金刑貨幣│依法律應處罰金、罰鍰者，就│中華民國94年1 月7 日法修正│刑法之貨幣單位│經按現行│
│單位之變更】│其原定數額得提高為2 倍至10│施行後，刑法分則編所定罰金│由「元（指銀元│法規所定│
│罰金罰鍰提高│倍（刑法乃係定明10倍）。第│之貨幣單位為新臺幣。94年1 │）」變更為「新│貨幣單位│
│標準條例第1 │1 條所定得提高倍數之規定，│月7 日刑法修正時，刑法分則│臺幣」，且刑法│折算新臺│
│條前段、第5 │於本條例修正後制定之法律，│編未修正之條文定有罰金者，│分則之罰金數額│幣條例第│
│條→刑法施行│不適用之；本條例修正前公布│自94年1 月7 日刑法修正施行│，亦視該分則先│2 條之規│
│法第1 之1條 │之法律，於本條例修正後修正│後，就其所定數額提高為30倍│前曾修正與否，│定折算後│
│第1 項、第2 │其罰金罰鍰數額或法律經全部│。但72年6 月26日至94年1 月│而分別提高3 或│等值，是│
│項          │修正而其罰金罰鍰數額未予變│7 日新增或修正之條文，就其│30倍。        │以新法並│
│            │更者，亦同。              │所定數額提高為3 倍。      │              │未較有利│
│            │                          │                          │              │。      │
├──────┼─────────────┼─────────────┼───────┼────┤
│【罰金刑下限│罰金：（銀元）1 元以上。  │罰金：新臺幣1000元以上…。│罰金刑之下限，│舊法有利│
│之變更】刑法│                          │                          │由銀元10元（亦│        │
│第33條第5款 │                          │                          │經提高）即新臺│        │
│            │                          │                          │幣30元，提高為│        │
│            │                          │                          │新臺幣1000元  │        │
├──────┼─────────────┴─────────────┴───────┴────┤
│整體比較結果│舊法罰金刑之下限較低，較為有利。                                                │
└──────┴────────────────────────────────────────┘
附錄本案論罪科刑法條：
修正前刑法第320條第1項
（普通竊盜罪、竊佔罪）
意圖為自己或第三人不法之所有，而竊取他人之動產者，為竊盜
罪，處5 年以下有期徒刑、拘役或5 百元以下罰金。
意圖為自己或第三人不法之利益，而竊佔他人之不動產者，依前
項之規定處斷。
前二項之未遂犯罰之。
槍砲彈藥刀械管制條例第14條第3項
未經許可，製造、販賣或運輸刀械者，處3 年以下有期徒刑，併
科新台幣100 萬元以下罰金。
意圖供自己或他人犯罪之用，而犯前項之罪者，處6 月以上5 年
以下有期徒刑，併科新台幣300 萬元以下罰金。
未經許可，持有或意圖販賣而陳列刀械者，處1 年以下有期徒刑
、拘役或新台幣50萬元以下罰金。
第1 項及第2 項之未遂犯罰之。


司法院資訊處製作；財團法人民間司法改革基金會備份。
